臺灣高等法院民事判決　九十一年度上更(一)字第一六七號
　　上　訴　人　甲○○
　　被　上訴人　華南商業銀行股份有限公司
　　法定代理人　乙○○
右當事人間請求給付存款事件，上訴人對於中華民國八十八年二月八日臺灣臺北地方
法院八十七年度訴字第二一一三號第一審判決提起上訴，經最高法院第一次發回更審
，本院判決如左：
    主      文
上訴駁回。
第二審及發回前第三審訴訟費用由上訴人負擔。
    事實及理由
一、上訴人主張：伊於民國八十一年五月四日與被上訴人簽訂綜合存款約定書，在被
    上訴人信義分行開設綜合存款帳戶後，陸續存入活期存款新台幣（下同）十萬一
    千七百七十六元及如原審判決附表（下稱附表）所示之定期存款、定期儲蓄存款
    （下稱定期存款）十一筆共三百八十九萬元。詎伊母丙○○○受金光黨歹徒之蠱
    惑，於八十二年八月十一日由該歹徒偕同，擅持伊之存摺及印章至被上訴人信義
    分行，填具活期存款取款憑條提款二百五十萬元。該分行之承辦人員丁○○、戊
    ○○僅被授權處理三十萬元以內之提款，竟逾越授權範圍，對提款人並非伊本人
    ，且未持有伊之身分證，均未予核對，即准予提款，而就超過活期存款之二百三
    十九萬八千二百二十四元部分轉換為以定期存款為擔保之質押借款後，將二百五
    十萬元交付予歹徒。該承辦人員顯有重大過失，對伊自不生清償效力。伊依綜合
    存款約定書及消費寄託契約，得請求被上訴人返還伊全部定期存款。又被上訴人
    承辦人員未依金融業相關規定辦理放款手續，復未核對上訴人身分證，即放款予
    第三人，則被上訴人依民法第一百八十八條規定，亦應負連帶賠償責任，縱認被
    上訴人得請求先償還借款本息，伊方得請求返還前揭存款，惟被上訴人取得債權
    係因其重大過失所造成，依民法第一百九十八條規定，伊亦得拒絕履行而請求被
    上訴人為前揭給付等情，求為命被上訴人給付伊三百八十九萬元及自如附表所載
    各存款日期起按約定之存款利率計付利息之判決。並於本院上訴聲明：(一)原判決
    廢棄。(二)被上訴人應給付上訴人三百八十九萬元，及自如附表所示各存入日期起
    至清償日止各按約定之存款利率計算之利息。(三)願供擔保請准宣告假執行。
二、被上訴人則以：依綜合存款約定書約定，上訴人得利用提領活期存款之方式借支
    定期存款，其提款金額超過活期存款餘額者，超過部分即自動轉為借款，而以其
    全部定期存款為擔保。且上訴人依上開約定向伊借款，衹以存摺及印鑑章為憑，
    無須由本人親自辦理。上訴人之母丙○○○於八十二年八月十一日既持上訴人之
    存摺及印鑑章向伊信義分行提領二百五十萬元，承辦人員李巧昐、戊○○核對取
    款憑條上之上訴人印文與上訴人留存之印鑑卡上印文相符，並經丙○○○在提領
    鉅額現鈔登記簿上簽名後，交付其二百五十萬元，其中超過活期存款餘額十萬一
    千七百七十六元之二百三十九萬八千二百二十四元部分，依綜合存款約定書之約
    定，自動轉為上訴人之借款，並以其定期存款全部為擔保，即無不合。在上訴人
    返還該借款前，尚不得向伊請求返還系爭定期存款等語，資為抗辯。並於本院答
    辯聲明：(一)上訴駁回。(二)如受不利之判決，願供擔保請准宣告免假執行。
三、本件經依民事訴訟法第四百六十三條準用同法第二百七十條之一第一項第三款規
    定，整理並協議簡化爭點及不爭執點後，兩造同意僅就言詞辯論時所陳述之事實
    及主張之法律關係為論斷。查上訴人主張伊於八十一年五月四日在被上訴人處開
    立帳號ＳＹ─五０三九三─七號之綜合存款帳戶，並與被上訴人簽訂如原審判決
    附件所示之綜合存款約定書，嗣上訴人於訂約後即陸續存入如附表所示之定期存
    款及定期儲蓄存款十一筆，金額共計三百八十九萬元，且迄八十二年八月七日止
    ，上訴人於該帳戶內有活期存款十萬一千七百七十六元等事實，業據上訴人提出
    綜合存款約定書、綜合存款存摺、定期存款及整存整付儲蓄存款存摺明細表、定
    期存款及定期儲蓄存款質押擔保明細表為證（見原審卷第九至十五頁、第一○二
    頁），並為被上訴人所是認，堪信為真實。又上訴人之母丙○○○於八十二年八
    月十一日中午十二時許，協同一名穿著咖啡色衣服之女性，持上訴人之上開綜合
    存款存摺及與上訴人留存被上訴人銀行之印鑑卡印文相符之印鑑章，至被上訴人
    信義分行行址以前開存摺及取款憑條提領二百五十萬元，由穿咖啡色衣服之女性
    在被上訴人設置之「提領鉅額現鈔登記簿」上填寫存戶名稱及帳號，至該登記簿
    上之提領人姓名欄則由丙○○○填寫，隨後被上訴人職員戊○○於收受丙○○○
    轉由穿咖啡色衣服女性交付之領款號碼牌後，便將二百五十萬元現鈔放置櫃台，
    經穿咖啡色衣服女性略作清點後，即將現鈔逐一放入丙○○○之袋內，由丙○○
    ○與穿咖啡色衣服之女性於櫃台邊將袋子整理妥當後，始行離開被上訴人信義分
    行等情，有上訴人八十二年八月十一日取款憑條、印鑑卡、提領鉅額現鈔登記簿
    節本（見原審卷第三二至三四頁）、八十二年八月十一日中午十二時二十九分至
    三十一分之提款錄影帶乙份（外置）在卷可憑，並經原審勘驗前揭錄影帶內容屬
    實，亦有原審八十七年十月二日、十月三十日之勘驗筆錄附卷可稽（見原審卷第
    一四一至一四二頁正面第一行、第一四三頁背面、第一四八頁正、背面），上訴
    人亦自承八十二年八月十一日其母丙○○○確曾與該穿咖啡色衣服之人偕同至被
    上訴人信義分行，及應被上訴人行員要求而在提領鉅額現鈔登記簿上簽名等事實
    ，並對錄影帶內容均無爭執，則此部分事實亦堪信為真正。惟上訴人主張被上訴
    人承辦人員因重大過失，率予放款予非伊本人且未持有伊身分證者，不生清償效
    力。且就本件提款未依中華民國銀行公會函示規定以電話向伊查證，復未依銀行
    法第七、八、四十八、七十九條、會計法第一百零一條、電腦處理個人資料保護
    法等規定辦理，以致被盜領，應負重大過失之侵權行為責任，被上訴人即令因而
    對伊取得借款債權，依民法第一百九十八條規定，伊對該債權之廢止請求權，縱
    因時效而消滅，仍得拒絕履行，被上訴人以伊償還二百五十萬元本息之條件成就
    前，不得行使寄託物返還請求權，有違誠實信用原則等語，被上訴人則以前揭情
    詞置辯，是本件兩造爭執之重點厥為：上訴人之母丙○○○偕同他人，持上訴人
    印鑑章及存摺以上訴人名義辦理存款提領及質押借款手續，是否對上訴人發生效
    力？被上訴人准上訴人之母丙○○○偕同他人將上訴人存款提領並以上訴人定期
    存款辦理質押借款，是否對上訴人構成侵權行為？上訴人得否依兩造間綜合存款
    契約對被上訴人主張解約並請求返還全部定期存款三百八十九萬元及各筆之約定
    利息，或請求返還扣除系爭二百五十萬元後之其餘存款及利息？茲分述之。
四、上訴人主張依兩造綜合存款約定書之約定，伊向被上訴人借款，應由伊本人憑身
    分證辦理，乃伊母丙○○○未經伊授權，受第三人即金光黨歹徒之蠱惑，而持上
    訴人之存摺及印章，由該第三人偕同，向被上訴人信義分行提款二百五十萬元，
    被上訴人之承辦人員對該提款人並非上訴人本人，且未持有上訴人之身分證，竟
    准其提款，並就其提款超過活期存款之二百三十九萬八千二百二十四元部分轉為
    借款，而全部交付之，該二百五十萬元旋由該第三人取得，此係被上訴人信義分
    行承辦人員人之重大過失所致，對上訴人不發生效力云云，被上訴人對於丙○○
    ○係由第三人偕同提款之事實不爭執，惟辯稱兩造並無禁止上訴人委由代理人借
    款之約定，上訴人向被上訴人提款或借款非必須由上訴人本人憑身分證辦理，被
    上訴人之承辦人員憑上訴人之存摺及蓋有上訴人之印鑑印文之取款憑條辦理，並
    無過失等語。查：
  (一)兩造簽訂之綜合存款約定書第一條約定：「本人（即上訴人）領取之款項超過活
    存餘額時，其超過之差額，即為本人之借款，該項借款，本人授權貴行（即被上
    訴人），以質押之全部定儲存為擔保，依貴行借款之規定辦理借款，但借款限度
    為擔保金額之九成。自立約日起由本人陸續支借，以簽發活存取條或依約定方式
    提取為憑。前項借款，悉依貴行SY─50393─7號活存帳記載之數額為準，本人不
    另簽發借款憑證。」，第四條復約定：「本人憑貴行發給之『綜合存款』存摺以
    存取款、借款，或依約定方式存取款、借款，概不請求發給存單或其他憑證。」
    ，由前開約定事項觀之，上訴人如欲向被上訴人借款時，只需提出「綜合存款存
    摺」並簽發「活存取條」等二項文件，被上訴人即可憑活存取條記載之金額，在
    全部定儲存九成之額度內將款項貸與上訴人，並無須上訴人另提出其身分證等相
    關證明文件。而縱觀兩造約定書全文，並無上訴人之提款或借款應由其本人持身
    分證親自辦理，就超出活期存款之金額須另行簽訂借據之約定。又綜合存款約定
    書第一條約定：「本人領取之款項超過活存餘額時，其超過之差額，即為本人之
    借款，．．．自立約日起由本人陸續支借，以簽發活存取條或依約定方式提取為
    憑。」，約定書所表示之「本人」，為「立約定書人甲○○（即上訴人）」之簡
    稱，以作為契約用語之表示方式，並未排除民法代理制度之適用，及使代理人介
    入。換言之，仍得由代理人以上訴人本人名義代伊為約定書所示之存取款或借款
    行為。是上開約定重點，非在限制僅上訴人本人始得辦理存取款或借款行為，而
    在約定本人或代理人以本人名義向被上訴人辦理存取款或借款時，應以綜合存款
    存摺及其簽發之活存取條，作為被上訴人據以辦理之憑證。再依證人即上訴人之
    父己○○在原審證稱：上訴人於本件綜合存款契約除自己最初辦理開戶時，以及
    曾辦理過其中一、二筆外，其餘都是我辦理的，我辦過好幾次轉期，我太太丙○
    ○○也辦過二次等語（見原審卷第一七七頁反面），益見本件綜合存款非必由上
    訴人本人辦理，且以上訴人長年旅居國外之情形，如非透過代理人代為該綜合存
    款契約約定之法律行為，亦難達成契約上之目的。是上訴人主張存取款、借款限
    於伊本人持身分證方得辦理云云，殊非可採。
  (二)雖證人己○○於原審證稱：每次（上訴人之）定存到期，被上訴人職員會通知我
    們定存到期要我們去辦轉期，我們到被上訴人銀行內就把印鑑章、存摺拿給被上
    訴人職員丁○○去辦，而我也同時會拿上訴人及我的身分證給她看等語（見原審
    卷第一七七頁背面、第一七八頁正面），縱其所述屬實，此亦僅係上訴人之父單
    方面提示身分證為之，尚不能逕指兩造有約定需提示上訴人身分證始得依本件綜
    合存款契約辦理存提款事項。況上訴人迄未能舉證雙方確有達成此種約定存提款
    方式之合意，上訴人主張辦理存取款須持上訴人身分證辦理云云，尚非可採。
  (三)按依債務本旨，向債權人或其他有受領權人為清償，經其受領者，債之關係消滅
    。復按受領人係債權之準占有人者，以債務人不知其非債權人者為限，有清償之
    效力，民法第三百零九條第一項、第三百十條第二款定有明文。查一般金融業之
    乙種活存帳戶，存款人填寫之取款憑條，雖係銀行憑以付款之依據，惟因其內容
    係記載存款人請求付款之意旨，非屬收據性質；該乙種活存之權利人，須持有存
    摺及持有與銀行存留印鑑卡印文相符之印章，始得行使權利。次按兩造之綜合存
    款既未排除代理制度之適用，上訴人容許其父母為代理人以介入契約之履行，自
    應承擔代理人濫用其地位之危險，被上訴人如無過失且足以信賴上訴人之代理人
    有代理權存在，上訴人即應承擔代理人所為法律行為之效力。上訴人主張丙○○
    ○因遭受金光黨徒誘惑，在無意志情形下為本件提款之事實，已據上訴人提出台
    北市政府警察局中正第一分局八十二年八月十六日書函為證（見原審卷第十六頁
    ）。被上訴人雖否認丙○○○遭受金光黨徒詐騙之事實，惟就丙○○○於提款後
    ，即會同上訴人之父己○○向警察局及被上訴人總行人二室庚○○主任報案之事
    實不爭執（見上更(一)字二五五號卷第九十頁）。衡諸常情，果丙○○○未受金光
    黨徒之誘騙，當不至於提款後即前往警局報案，是上訴人主張丙○○○遭受金光
    黨誘騙之事實，固堪採信。惟依當日提款錄影帶所示，丙○○○持上訴人之存摺
    ，並於取款憑條上蓋用真正之印鑑章據以提款，提領款項當時神情尚非陷於無意
    志狀態，被上訴人顯難知悉其無代理權，係屬冒領。本件即令丙○○○未經上訴
    人授權，無權代理上訴人而提款，惟被上訴人既不知其無代理權，而如數給付，
    斟諸上開關於債權準占有人之規定，亦生清償效力。再者，民法第三百十條第二
    款之適用，係以受領人為債權人之準占有人及債務人不知其非債權人為要件，法
    文既不以債務人無過失為要件，故縱因過失而不知，其清償亦屬有效（最高法院
    七十九年度台上字第二七七六號判決參照）。本件被上訴人承辦人員依綜合存款
    約定書約定，核對上訴人之存摺及取款憑條之印文確與印鑑卡上之印文相符，准
    予提款，未核對身分證，本無過失可信，遑論被上訴人有過失，亦不影響清償效
    力，上訴人主張被上訴人有過失不生清償效力云云，亦非可取。
  (四)至於超過活期存款之二百三十九萬八千二百二十四元部分，上訴人否認授權丙○
    ○○向被上訴人借貸云云。查兩造之綜合存款契約既約定以綜合存款存摺及其簽
    發之活存取條，作為被上訴人據以辦理之憑證，無須提出上訴人之身分證辦理，
    且未排除代理制度之適用，已如前述。參諸金融業係以存摺與印鑑章表彰提款人
    存、提款之權利之慣例，上訴人對於伊同時將存摺及印鑑章交由丙○○○保管，
    並曾委託丙○○○辦理定期存款轉期手續之事實不爭執，自足令第三人即被上訴
    人信賴伊有授權丙○○○處理伊存、提款事務，且上訴人未能舉證被上訴人明知
    丙○○○非真正權利人之情形。是依民法第一百零七條、第一百六十九條規定，
    上訴人應負授權人責任。被上訴人辯稱丙○○○係代理上訴人向被上訴人借款，
    應可採信。而提款當日錄影帶清楚顯示，上訴人之母丙○○○協同一名穿著咖啡
    色衣服之女性，至被上訴人信義分行行址以上訴人之綜合存款存摺及取款憑條提
    領二百五十萬元，由穿咖啡色衣服之女性在被上訴人設置之「提領鉅額現鈔登記
    簿」上填寫存戶名稱及帳號，至該登記簿上之提領人姓名欄則由丙○○○填寫，
    隨後被上訴人職員戊○○於收受丙○○○轉由穿咖啡色衣服女性交付之領款號碼
    牌後，便將二百五十萬元現鈔放置櫃台，經穿咖啡色衣服女性略作清點後，即將
    現鈔逐一放入丙○○○之袋內，由丙○○○與穿咖啡色衣服之女性於櫃台邊將袋
    子整理妥當後，丙○○○將袋子揹起，共同離開被上訴人信義分行出納櫃台，並
    一起走出信義分行大門等情，有勘驗筆錄可憑（見原審卷第一四一頁、一四三頁
    反面），證人即被上訴人當時處理出納之人員戊○○亦證稱當日提款情形如錄影
    帶內容所示等語（見原審卷第一四二頁反面），顯然被上訴人已依上訴人取款條
    之指示，將二百五十萬元交付上訴人之母丙○○○。上訴人主張被上訴人係將款
    項交付金光黨徒云云，尚非可取。至於丙○○○於步出被上訴人信義分行門口後
    ，是否仍繼續保有該二百五十萬元之現鈔，抑或遭第三人以不法手段取走而喪失
    該現鈔之占有，要與被上訴人已依兩造綜合存款契約約定提出給付無涉。
五、上訴人另主張被上訴人之櫃員僅被授權辦理三十萬元以內之貸款，竟未經主管審
    核，擅准丙○○○借款達二百餘萬元，違反會計法第一百零一條；未依財政部規
    定對於一次提領現鈔超過一百萬元以上者核對提領人身分證證明文件；未依我國
    銀行公會函文對異常性提款以電話向存款人查詢；直接提領現款未以轉帳方式存
    入活存帳戶，致金光黨徒提領系爭二百五十萬元現鈔得逞；又未「憑摺支取」、
    未製發「存單」在綜合活期存款存摺末頁登記定存明細、在活存取款憑條上蓋「
    綜擔放」變相為借據不當行使，違反銀行法第七、八、四十八條規定及第七十九
    條「申請質借人限於原存款人」規定，有重大過失，應負侵權行為責任云云，為
    被上訴人所否認，辯稱本件係上訴人之母丙○○○持上訴人存摺及印鑑章辦理領
    款手續，上訴人應負表現代理之授權人責任，且財政部六十九年五月二十三日台
    財錢字第一六○三三號函示核對身分證之目的純為防止冒領及經濟犯罪，上訴人
    之母丙○○○係固定來行領款人員，於第一次領款時登記其身分證明文件號碼，
    嗣後提領時如確認提領人係簽名人，實務上亦可省略核對其身分證，就認識之提
    領人縱予省略核對身分證，亦不生冒領情事，銀行公會七十六年七月八日全會業
    (二)字第一七二○號函示必要時以電話向存款人查詢後辦理一節，非謂未予查證即
    不生清償效力。系爭二百五十萬元提款，已由電腦交易序號列印於存摺，並經主
    辦會計及相關人員依序審視該取款憑條而在其上蓋章確認，始予付款，被上訴人
    付款之內部程序，並無異常，自無違背會計法第一百零一條規定辦理情事，尚難
    認被上訴人應負重大過失之侵權行為責任等語。查：
  (一)本件係上訴人之母丙○○○協同一名穿著咖啡色衣服之女性，持上訴人之綜合存
    款存摺及印鑑章，至被上訴人信義分行辦理系爭二百五十萬元之提款及質押借款
    ，由丙○○○於「提領鉅額現鈔登記簿」上填寫提領人姓名，並將提領之二百五
    十萬元現鈔逐一放入丙○○○之袋內，整理妥當後，由丙○○○背起袋子，始行
    離去，則上訴人之母丙○○○持上訴人不爭執其真正之存摺及印鑑章，以上訴人
    名義依約辦理二百五十萬元之提款及質押借款，對上訴人發生效力，已如前述。
    是本件系爭二百五十萬元之實際提款人應為丙○○○，並非「金光黨徒」。被上
    訴人否認於丙○○○提款當時知悉金光黨徒蠱惑騙借盜領系爭二百五十萬元情事
    ，上訴人復未舉證證明被上訴人明知丙○○○於提款當時係受金光黨歹徒蠱惑騙
    取系爭二百五十萬元，縱然被上訴人總行人二室主任事後會同其父己○○向警方
    報案，丙○○○確實受金光黨徒之誘騙，惟與被上訴人於提款當時是否知悉金光
    黨徒詐騙盜領提款無涉，不足以報案之事實證明被上訴人知悉丙○○○遭騙為異
    常提款。矧如前所述，申請質押借款雖應以本人名義為之，但不限於本人親自辦
    理，並不違反銀行法第七十九條「申請質借人限於原存款人」之規定，被上訴人
    已善盡職責辨識綜合存款存摺及印鑑章之真正後，始依兩造綜合存款約定書第一
    條約定依取款憑條之指示付款，兩造亦無辦理質押借款時，被上訴人須核對上訴
    人本人身分證之約定，則被上訴人依約付款並無加害行為可言，且已盡其善良管
    理人之注意義務，亦無過失可指。被上訴人依丙○○○提出之綜合存款存摺、印
    鑑章、取款憑條付款，也不違反銀行法第七條「本法所稱活期存款，謂存款人憑
    存摺或依約定方式，隨時提取之存款」、第八條「本法所稱定期存款，謂有一定
    時期之限制，存款人憑存單或依約定方式提取之存款」、第四十八條「銀行對於
    顧客之存款、放款，匯款等有關資料，應保守秘密」等規定。
  (二)按因故意或過失，不法侵害他人之權利者，負損害賠償責任。故意以背於善良風
    俗之方法，加損害於他人者，亦同。違反保護他人之法律者，推定其有過失，民
    法第一百八十四條定有明文。本件上訴人主張侵權行為所受之損害，係其二百五
    十萬元存款之損失，核其性質屬純粹經濟上之損失，尚非損害其權利，與民法第
    一百八十四條第一項前段侵害客體限於權利之要件不符。上訴人主張被上訴人職
    員丁○○未核對上訴人身分證、一人包辦超逾櫃員授權額度三十萬元以上之核貸
    、對異常性大額提款亦未按規定以電話向上訴人查證、於上訴人當時活存存摺結
    存僅有十萬一千七百七十六元之情況下，准許其為二百五十萬元之貸款申請；被
    上訴人職員即辦理出納業務之戊○○於收到丁○○轉交之取款憑條後，復任令該
    第三人在「提領鉅額現鈔登記簿」偽簽上訴人之姓名等資料、且亦無核對身分證
    ，即逕行付款給該第三人之行為，有重大過失云云。然查，被上訴人承辦人員已
    確認提款人身分始予付款，並由該人即上訴人之母丙○○○在登記簿上簽名，且
    系爭二百五十萬元提款，已由電腦交易序號列印於存摺，並經主辦會計及相關人
    員依序審視該取款憑條而在其上蓋章確認，始予付款，有付款傳票可稽（見原審
    卷第三三頁），上訴人所指之前開行為或非兩造綜合存款契約約定之被上訴人審
    查義務，或本為兩造前開契約約定之質借手續等情，均如前述，難謂有何違法性
    可言。上訴人雖主張被上訴人就本件現金之出納未經主管蓋章，違反會計法第一
    百零一條乙節，惟按該條規定為會計作業規定，非屬保護他人之法律，縱有違反
    ，並非當然成立侵權行為。又丙○○○持上訴人之存摺及印鑑章辦理本件提款手
    續，被上訴人信其代理上訴人為之，且無證據證明被上訴人當時知悉丙○○○處
    於受騙無意志情形下，而為異常性提款，依銀行一般付款實務經驗，自無再以電
    話向存款人查證之必要，徒加擾民。何況，被上訴人縱未向上訴人電話查證而有
    疏失，要與故意背於善良風俗加損害於他人之要件有間，亦不構成侵權行為。此
    外，上訴人就被上訴人受僱人有無違反保護他人之法律或構成故意以背於善良風
    俗之方法等要件，及被上訴人受僱人之行為與上訴人所受損害間有何因果關係等
    情狀，亦未見說明。是上訴人主張被上訴人受僱人構成侵權行為云云，自非可採
    ，從而，被上訴人依民法第一百八十八條規定，亦不負連帶賠償責任。又被上訴
    人對上訴人既無侵權行為責任，即無民法第一百九十八條所謂之「因侵權行為對
    於被害人取得債權」之情形。綜此，上訴人主張被上訴人對上訴人取得二百三十
    九萬八千二百二十四元之借款債權，係被上訴人職員對伊重大過失侵權行為所致
    ，被上訴人應負連帶賠償責任云云，核屬無據。末按電腦處理個人資料保護法係
    於八十四年八月十一日制訂，本件則為八十二年八月十一日存取款行為，自無該
    法之適用，上訴人主張被上訴人存取款電腦程式無密碼檔，有違該法第二十七條
    規定，應負損害賠償責任云云，亦無可取。
六、上訴人復主張本件借款究以定期存款中何筆供擔保，應由上訴人決定。定期存款
    其中五筆合計二百二十一萬元已於本件提款當月屆期，非質押之擔保金。又上訴
    人之定期、活期存款合計三百九十九萬一千七百七十六元，縱上訴人應承擔上開
    二百五十萬元之債務，其餘一百四十九萬一千七百七十六元仍應依約返還上訴人
    。何況被上訴人就本件異常提款，致被盜領，應負重大過失侵權行為責任，被上
    訴人即令因而對伊取得債權，依民法第一百九十八條規定，伊得拒絕履行，被上
    訴人以伊償還借款本息條件成就前，不得行使寄託物返還請求權，有違誠實信用
    原則云云。惟查本件被上訴人不構成侵權行為，上訴人並無民法第一百九十八條
    之廢止請求權，已如前述。依綜合存款約定書第一條約定：「本人領取之款項超
    過活存餘額時，其超過之差額，即為本人之借款，該項借款，本人授權貴行，以
    質押之全部定儲存為擔保，依貴行借款之規定辦理借款，但借款限度為擔保金額
    之九成。．．．」，第二條約定：「本人除起存金額外，並願將今後存入貴行之
    定儲存繼續提供作為前條之質押擔保。」，亦即上訴人僅得於定期存款定期儲蓄
    存款之九成之範圍內借款，而任何借款均以定期存款及定期儲蓄存款之全部作為
    擔保。又本件質借款項於八十二年八月十一日為之，當時上訴人之定期存款並無
    到期之情形，依上開約定，仍應以全部款項為擔保。是上訴人雖僅向被上訴人借
    款二百三十九萬八千二百二十四元，仍應以其全部定期存款及定期儲蓄存款三百
    八十九萬元作為擔保，則上訴人於清償上開借款前，自不得請求返還，被上訴人
    依約行使權利，並無違反誠實信用原則。上訴人之上開主張，亦非可採。
七、綜上所述，本件上訴人主張被上訴人就系爭二百五十萬元提款有重大過失，對其
    不發生效力，被上訴人應負侵權行為責任，均不足採，被上訴人抗辯依表見代理
    規定，對上訴人發生效力尚屬可信。從而，上訴人請求被上訴人給付三百八十九
    萬元及如附表所示之存入日期起至清償日止按約定利率計算利息，為無理由，不
    應准許。其假執行之聲請亦失所附麗，應併予駁回。原審為上訴人敗訴之判決，
    及駁回其假執行之聲請，並無不合。上訴意旨指摘原判決不當，求予廢棄改判，
    為無理由，應予駁回。
八、本件事證已臻明確，兩造其餘攻擊、防禦方法經逐一審酌，認與判決結果無礙，
    無逐一論述之必要，附此敘明。
九、據上論結，本件上訴為無理由，依民事訴訟法第四百四十九條第一項、第七十八
    條，判決如主文。
中　　　華　　　民　　　國　　九十一　　年　　　九　　　月　　　十　　　日
　　　　　　　　　　　　　　　 民事第十六庭
　　　　　　　　　　　　　 　　　　審判長法　官　阮　富　枝
                                         法　官　黃  豐  澤
                                         法　官　林  麗  玲
右正本係照原本作成。
上訴人如不服本判決，應於收受送達後二十日內向本院提出上訴書狀，其未表明上訴
理由者，應於提出上訴後二十日內向本院補提理由書狀（均須按他造當事人之人數附
繕本）上訴時應提出委任律師或具有律師資格之人之委任狀；委任有律師資格者，另
應附具律師及格證書及釋明委任人與受任人有民事訴訟法第四百六十六條之一第一項
但書或第二項（詳附註）所定關係之釋明文書影本。
中　　　華　　　民　　　國　　九十一　　年　　　九　　　月　　　十三　　日
　　　　　　　　　　　　　　　　　　　　 書記官  鄭　淑　昀
附註：
民事訴訟法第四百六十六條之一（第一項、第二項）：
對於第二審判決上訴，上訴人應委任律師為訴訟代理人。但上訴人或其法定代理人具
有律師資格者，不在此限。
上訴人之配偶、三親等內之血親、二親等內之姻親，或上訴人為法人、中央或地方機
關時，其所屬專任人員具有律師資格並經法院認為適當者，亦得為第三審訴訟代理人
。
